臺灣臺中地方法院民事判決　96年度重訴字第159號
原　　　告　　台灣銀行股份有限公司
法定代理人　　丁○○
訴訟代理人　　甲○○
被　　　告　　丙○○
兼訴訟代理人　乙○○
上列當事人間請求清償借款事件，本院於民國96年6月5日言詞辯
論終結，判決如下：
    主      文
被告乙○○應給付原告新臺幣陸佰參拾柒萬零壹佰柒拾伍元，及
如附表所示之利息、違約金。如對其財產為強制執行無效果時，
由被告丙○○給付之。
訴訟費用由被告乙○○負擔80%，被告丙○○負擔20%。
    事實及理由
壹、原告主張：一、被告乙○○邀同被告丙○○為保證人，於民
    國94年7月19日向原告借款新台幣（下同）650萬元，約定借
    款期間自94年7月19日起至114年7月19日止，自實際撥款日
    起，前1年為寬限期按月繳息，第2年起分228期，以每1個月
    為1期，依年金法按月於每月19日平均攤還本息，利息則自
    實際撥款日起，前6個月按週年利率1‧99%計付，第7個月起
    至第2年底止，按週年利率2‧447%浮動計息，第3年按週年
    利率2‧968%計息（目前為週年利率4‧479%）；其逾期在6
    個月以內者，按上開利率10%，超過6個月以上者，按上開利
    率20%計算違約金。二、詎被告乙○○未依約清償本息，依
    約已喪失其期限利益應全部一次清償，其尚有如主文第1項
    所示之本金、利息、違約金迄未清償部分，被告丙○○為一
    般保證人，爰依消費借貸契約及保證契約之法律關係，請求
    被告乙○○如數清償，如對被告乙○○財產為強制執行無效
    果時，應由被告丙○○給付之等語。並聲明：求為判決如主
    文所示。
貳、被告則均以：目前無償債能力等語，資為抗辯。並聲明：（
    一）原告之訴駁回。（二）訴訟費用由原告負擔。
參、得心證之理由
一、查原告所主張之前開事實，為兩造所不爭，並有放款借據、
    戶籍謄本在卷可證，自堪信為真實。至被告無清償能力，並
    非其得拒絕系爭給付之理由，其抗辯自不可取。
二、次按消費借貸者，謂當事人一方移轉金錢或其他代替物之所
    有權於他方，而約定他方以種類、品質、數量相同之物返還
    之契約；借用人應於約定期限內，返還與借用物種類、品質
    、數量相同之物，民法第474條第1項、第478條前段分別定
    有明文。另按稱保證者，謂當事人約定，一方於他方之債務
    人不履行債務時，由其代負履行責任之契約；保證債務，除
    契約另有訂定外，包含主債務之利息、違約金、損害賠償及
    其他從屬於主債務之負擔，民法第739條、第740條亦分別著
    有明文。再按保證人於債權人未就主債務人之財產強制執行
    而無效果前，對於債權人得拒絕清償，民法第745條著有明
    文；而消費借貸之債權人訴請主債務人及普通保證人給付借
    款時，法院應不待普通保證人之主張，依職權援用先訴抗辯
    權而為附條件之判決。查系爭借款與利息、違約金係兩造約
    定之保證範圍，有前開放款借據可憑。次查被告丙○○為如
    主文第1項所示系爭借款、利息、違約金之保證人，而被告
    乙○○不履行前開債務，均如前述，則依前開說明，於原告
    對被告乙○○之財產強制執行無效果時，前開債務應由被告
    丙○○給付之，本院亦應為附前開條件之判決。原告前開請
    求，為有理由，應予准許。
肆、訴訟費用負擔之依據：民事訴訟法第85條第1項但書。
中　　華　　民　　國　　96　　年　　6　　 月　  14　　日
                  民事第一庭    法  官  陳卿和
正本係照原本作成。
如對本判決上訴，須於判決送達後20日內向本院提出上訴狀。
中　　華　　民　　國　　96　　年　　6　　 月　　14　　日
                                書記官  葉泰濃
